臺灣桃園地方法院交通事件裁定　　　　100年度交聲字第857號
原處分機關　交通部公路總局新竹區監理所桃園監理站
異　議　人
即受處分人　陳靜湄
上列異議人即受處分人因違反道路交通管理處罰條例案件，對於
交通部公路總局新竹區監理所桃園監理站中華民國100 年10月19
日桃監裁字第裁52-DB0000000號違反道路交通管理事件裁決書所
為處分，聲明異議，本院裁定如下：
    主  文
異議駁回。
    理  由
一、原處分意旨略以：異議人即受處分人陳靜湄於民國100 年 9
    月9 日中午12時18分許，駕駛車牌號碼QBZ-442 號輕型機車
    ，行經桃園縣八德市○○路○ 段與自強街口該有燈光號誌管
    制之交岔路口時闖紅燈，經桃園縣政府警察局八德分局四維
    派出所警員填製桃警局交字第DB0000000 號舉發違反道路交
    通管理事件通知單舉發上開違規行為，限於100 年9 月24日
    前繳納罰鍰，嗣異議人於應到案期限內提出申訴，經原處分
    機關即交通部公路總局新竹區監理所桃園監理站函請舉發單
    位查處後，認異議人確違反道路交通管理處罰條例第53條第
    1 項之規定，乃依違反道路交通管理事件統一裁罰基準表及
    道路交通管理處罰條例第63條第1 項第3 款之規定，於 100
    年10月19日以桃監裁字第裁52-DB0000000號裁決書，裁處異
    議人罰鍰新臺幣（下同）1,800 元，並記違規點數3 點等語
    。
二、聲明異議意旨略以：異議人即受處分人陳靜湄騎乘車牌號碼
    QBZ-442 號輕型機車於上揭時間通過桃園縣八德市○○路 ○
    段與自強街口時，交通號誌仍係黃燈，且警員將其欄停後所
    告知之違規事實為「未兩段式左轉」，而非「紅燈左轉」，
    其並無闖紅燈之情事，舉發單位亦未提出任何科學採證證據
    以資佐證，為此爰依法聲明異議，請求撤銷原處分等語。
三、按車輛面對圓形紅燈表示禁止通行，不得超越停止線或進入
    路口，道路交通標誌標線號誌設置規則第206 條第5 款第 1
    目定有明文。次按汽車行駛至交岔路口，其行進、轉彎，應
    遵守燈光號誌，道路交通安全規則第102 條第1 項第1 款亦
    有明定。又汽車駕駛人，行經有燈光號誌管制之交岔路口闖
    紅燈者，處新臺幣1,800 元以上5,400 元以下罰鍰，並應記
    違規點數3 點，道路交通管理處罰條例第53條第1 項、63條
    第1 項第3 款規定甚明。
四、經查：
(1)、異議人即受處分人陳靜湄駕駛車牌號碼QBZ-442 號輕型機車
    ，於前開時、地，經警員舉發闖紅燈之違規行為一節，有舉
    發違反道路交通管理事件通知單影本1 紙在卷可稽，並經證
    人即本件舉發警員江政勳於本院訊問時具結證稱：當時我騎
    乘警用機車從八德市○○路○ 段往桃園方向行駛執勤勤務，
    騎到介壽路1 段與自強街口時剛好遇到紅燈，我就停下來等
    紅燈，發現對向有1 輛機車闖紅燈左轉往自強路口行駛，我
    一看到這部機車違規，就跟著右轉駛入自強街攔住她（即當
    庭異議人），我說「小姐你紅燈左轉」，她說「這樣轉不行
    嗎」，我說「這樣轉，有1,800 元罰責」，她說「可不可以
    開便宜一點？開沒有戴安全帽」，我說「不行，你有戴安全
    帽」，便依照違規事實舉發，我不曾說她沒有兩段式左轉等
    語詳確（見本院卷第23頁背面），並有證人江政勳繪製之道
    路現場圖及其庭陳之道路現場照片4 張附卷可資佐證（見本
    院卷第26至28頁）。
(2)、按法院受理交通事件，準用刑事訴訟法之規定；其處理辦法
    ，由司法院會同行政院定之，道路交通管理處罰條例第89條
    定有明文。又聲明異議案件之處理，除準用刑事訴訟法有關
    規定外，依道路交通事件處理辦法之規定處理之；法院就聲
    明異議之事件，必要時，得訊問受處分人及其他關係人，並
    得傳喚證人，命行鑑定，實施勘驗，亦為該辦法第3 條、第
    15條所明定。又警員舉發交通違規案件，並不以舉發照片為
    唯一證明方法，法院處理交通事件，亦不限於科學儀器所採
    證據，惟仍須就事件所涉相關證據資料，包括供述及非供述
    證據，依據證據法則，憑以認定行為人交通違規行為之有無
    。此乃因交通違規事件之特性，行為態樣甚多，復有瞬間即
    逝行為，實無法於有交通違規同時，全部得以即時利用科學
    儀器，取得證據資料；即使屬於方便以科學儀器採證之交通
    違規行為，普遍採用，不但所費不貲，復有實際困難。若舉
    發警員係親眼見聞違規經過，並以證人身分具結後在法院證
    述，仍不失為認定交通違規事實有無之證據方法。況執勤員
    警舉發交通違規，係依道路交通管理處罰條例授權所為之職
    權行使。而汽車駕駛人闖紅燈、違規迴轉等違規行為之取締
    ，揆其行為本質，多係發生於瞬間，通常多委由當場執行取
    締違規公務員之認識及判斷，且必須為立即之取締作為，此
    為達成維持交通秩序目的所必要。且依道路交通管理處罰條
    例之規定，此種立即性之舉發違規，多依警員之認知判斷已
    足，並無必須另有其他積極佐證：如其他目擊證人或必須拍
    攝照片等，始構成處分要件之規定。此係因執行職務之公務
    員，通常多具有一定之考選資格與專業訓練，且其執法之對
    象係不特定之大眾，故其立場經立法機關推定，應具有客觀
    、公正與公平之特質，而無故意偏頗之虞。本件舉發警員於
    本院訊問時就舉發經過業證述綦詳，所述異議人違規事實之
    內容，亦無不合常理之處，而本件並無任何積極證據足以證
    明該執勤警員之舉發係屬虛偽，或使人足信該名警員有何不
    可採之品性證據或前科證據存在，異議人亦未提出該名執勤
    警員之舉發確屬不實之相關證據以供調查，尚難僅憑異議人
    之片面指述遽認本件有濫行取締之情事，則執勤警員本其維
    護交通秩序安全職責所為之依法舉發，自應受到合法正確之
    推定。況證人江政勳於舉發違規時為桃園縣政府警察局八德
    分局四維派出所警員，與異議人素不相識，復無怨隙，衡情
    應無甘冒觸犯偽證重罪，故意構詞誣陷異議人之可能，其證
    述應堪採信。
(3)、綜據上證，異議人於上揭時、地確駕駛車牌號碼QBZ-442 號
    輕型機車而有上開闖紅燈之違規事實，應堪認定。所辯未有
    闖紅燈情事，顯係事後卸責之詞，不足採信。
五、綜上所述，異議人所辯上情，要難採信，其有上開闖紅燈之
    違規行為，洵堪認定，從而，原處分機關援引道路交通管理
    處罰條例第53條第1 項、第63條第1 項第3 款及違反道路交
    通管理事件統一裁罰基準表之規定，裁處異議人罰鍰 1,800
    元，並記違規點數3 點，於法核無不合，異議人猶執前詞指
    摘原處分不當，非有理由，應予駁回。
六、依道路交通管理處罰條例第87條第2 項、道路交通事件處理
    辦法第18條，裁定如主文。
中    華    民    國   100    年    12    月    26    日
                  交通法庭  法  官  劉淑玲
以上正本證明與原本無異。
如不服本裁定，應於裁定送達後5 日內向本院提出抗告狀。
                            書記官  許婉茹
中    華    民    國   100    年    12    月    26    日